臺灣高等法院民事裁定  
110年度抗字第195號

抗  告  人  王信雄  




上列抗告人因與相對人林泰宏間聲請停止執行事件，對於中華民
國110年1月14日臺灣臺北地方法院110年度聲字第13號裁定，提
起抗告，本院裁定如下：
    主  文
原裁定關於命供擔保金額部分廢棄。
上開廢棄部分，相對人應供擔保之金額為新臺幣壹仟參佰萬元。
抗告程序費用由相對人負擔。
    理  由
本件抗告人執臺灣臺北地方法院（下稱臺北地院）108年度司票
  字第6586號本票裁定（下稱系爭本票裁定）為執行名義，聲請
  臺北地院對相對人在新臺幣（下同）5,000萬元本息之範圍內
  為強制執行（案列109年度司執字第132498號），並經臺北地
  院囑託臺灣嘉義地方法院（下稱嘉義地院）強制執行（案列10
  9年度司執助字第1233號）（以下合稱系爭臺北地院及嘉義地
  院之強制執行程序），嗣相對人向臺北地院提起債務人異議之
  訴（案列110年度重訴字第64號），並依強制執行法第18條第2
  項規定，聲請裁定停止系爭臺北地院及嘉義地院之強制執行程
  序。原法院裁定准許相對人提供擔保1,083萬元後，系爭臺北
  地院及嘉義地院之強制執行程序於前開債務人異議之訴事件訴
  訟程序終結前暫予停止。抗告人不服，認原裁定所定擔保金額
  過低，乃抗告前來。
抗告意旨略以：伊以系爭本票裁定為執行名義聲請強制執行，
  自應依票據法第124條準用第28條第2項規定，按年息百分之6
  計算伊因本件停止執行而未能即時受償所受之損害金額，原裁
  定以年息百分之5計算所定擔保金額，顯然過低等語。
按法院依強制執行法第18條第2項定擔保金額而准許停止強制執
  行之裁定者，該項擔保係備供債權人因停止執行所受損害之賠
  償，其數額應依標的物停止執行後，債權人未能即時受償或利
  用該標的物所受之損害額，或其因另供擔保強制執行所受之損
  害額定之，非以標的物之價值或其債權額為依據（最高法院91
  年度台抗字第429號、97年度台抗字第631號、99年度台抗字第
  707號裁定意旨參照）。又法院因必要情形或依聲請定相當並
  確實之擔保，為停止強制執行之裁定者，該擔保金額之多寡應
  如何認為相當，固屬法院職權裁量之範圍，惟此項擔保係備供
  強制執行債權人因停止執行所受損害之賠償，故法院定擔保金
  額時，自應斟酌該債權人因停止執行可能遭受之損害，及如不
  停止執行，將來是否難於回復執行前之狀態，暨倘予停止執行
  是否使債權人之權利無法迅速實現等各情形，資以平衡兼顧債
  務人與債權人之利益（最高法院95年度台抗字第781號、96年
  度台抗字第538號、107年度台抗字第397號裁定意旨參照）。
  經查：
㈠抗告人執系爭本票裁定為執行名義，聲請臺北地院對相對人在5,000萬元本息之範圍內為強制執行（案列109年度司執字第132498號），並經臺北地院囑託嘉義地院強制執行（案列109年度司執助字第1233號），嗣相對人向臺北地院提起債務人異議之訴（案列110年度重訴字第64號）等情，有民事起訴狀、臺北地院函、嘉義地院執行命令、系爭本票裁定等件附卷可稽（見原法院卷第9至14頁；本院卷第15、17頁），則原法院依強制執行法第18條第2項規定，審酌上開債務人異議之訴尚未裁判確定，而裁定准許停止系爭臺北地院及嘉義地院之強制執行程序，自無不合。
㈡惟按遲延之債務，以支付金錢為標的者，債權人得請求依法定利率計算之遲延利息；發票人得記載對於票據金額支付利息及其利率；利率未經載明時，定為年利6釐，民法第233條第1項前段、票據法第124條準用第28條第1項、第2項分別定有明文。而依社會通念，使用金錢之對價即為利息，執行債權倘為金錢債權，債權人因停止強制執行程序可能受有之損害，致受償時間延後可能受有之損害，通常即為停止期間無法受償所發生之法定遲延利息損失。此項遲延利息之本質屬於法定損害賠償，自可據為金錢債權遲延受償所可能發生損害之賠償標準。又抗告人係以系爭本票裁定作為執行名義，而系爭本票裁定主文載明系爭本票內載憑票交付抗告人5,000萬元，及自107年12月3日起至清償日止，按年息百分之6計算之利息得為強制執行等旨（見本院卷第15、17頁，系爭本票裁定），則抗告人因本件停止執行致未能即時受償之損害額，即約為該停止執行期間按上開票款債權5,000萬元之法定利息即年息百分之6計算之法定遲延利息損失。是抗告人主張：伊以系爭本票裁定為執行名義聲請強制執行，自應依票據法第124條準用第28條第2項規定，按年息百分之6計算伊未能即時受償所受之損害金額等語，自堪採信。原裁定以週年利率為百分之5為計算損害之標準，尚有未洽。
㈢再相對人提起前揭債務人異議之訴，其訴訟標的價額為5,000萬
  元（見原法院卷第9、10頁，民事起訴狀），已逾150萬元，屬
  可上訴第三審審判案件，爰參考各級法院辦案期限實施要點規
  定，第一、二、三審通常程序審判案件之辦案期限分別為1年4
  個月、2年、1年，共計4年4個月，是抗告人因本件停止執行致
  執行債權無法受償之期間推估為4年4個月，因停止執行可能發
  生之損害應以上開債權金額5,000萬元按票據法定利率年息百
  分之6計算，應為1,300萬元（計算式：5,000萬元×6％÷12（月
  ）×52（月）＝1,300萬元），本件相對人供擔保之金額，自應
  以上開數額為當。
從而，原裁定核定抗告人應供擔保金額為1,083萬元，並未兼顧
  債權人與債務人之權益，難謂妥適。抗告意旨就此部分予以指
  摘，求予廢棄，為有理由，爰就原裁定關於擔保金額部分廢棄
  ，裁定如主文第二項所示。
據上論結，本件抗告為有理由。依強制執行法第30條之1、民事
  訴訟法第492條、第95條、第78條，裁定如主文。
中　　華　　民　　國　　110 　年　　2 　　月　　26　　日
              民事第二庭   
                  審判長法  官  陳容正
                        法  官  劉素如
　　　　　　　　　　　　法  官  李昆曄
正本係照原本作成。
本裁定除以適用法規顯有錯誤為理由外，不得再抗告。如提起再
抗告，應於收受送達後10日內委任律師為代理人向本院提出再抗
告狀。並繳納再抗告費新臺幣１千元。
中　　華　　民　　國　　110 　年　　3 　　月　　3 　　日

                        書記官  李華倫